【裁判字號】    99,台上,2446
【裁判日期】    990422
【裁判案由】    違反毒品危害防制條例
【裁判全文】
最高法院刑事判決            九十九年度台上字第二四四六號
上  訴  人  甲○○
選任辯護人  楊振裕律師
上列上訴人因違反毒品危害防制條例案件，不服台灣高等法院台
中分院民國九十九年二月十一日第二審更審判決（九十八年度上
更(二)字第一九二號；起訴案號：台灣台中地方法院檢察署九十六
年度偵緝字第三三０六號），提起上訴，本院判決如下：
    主  文
上訴駁回。
    理  由
按刑事訴訟法第三百七十七條規定，上訴於第三審法院，非以判
決違背法令為理由，不得為之。是提起第三審上訴，應以原判決
違背法令為理由，係屬法定要件。如果上訴理由書狀並未依據卷
內訴訟資料，具體指摘原判決不適用何種法則或如何適用不當，
或所指摘原判決違法情事，顯與法律規定得為第三審上訴理由之
違法情形，不相適合時，均應認其上訴為違背法律上之程式，予
以駁回。本件上訴人甲○○上訴意旨略謂：(一)、證人陳樺之警
詢筆錄，係由警員林拱照獨往監獄詢問完成，要與一般警詢筆錄
應由詢問人與記錄人合力完成之方式不合，應認不具有較可信之
特別情況；另證人陳正鴻之民國九十六年八月二十日之偵訊筆錄
，係在拘提到案，並未命具結之情況下作成，亦應無證據能力，
原判決竟為不同認定，又未說明理由，自有判決理由不備之違失
。(二)、陳正鴻及另證人楊秉豪所言關於共同向上訴人購買毒品之
時間、次數、對象與方式，皆不相同，豈能採信？縱然所稱交易
之大概時間，「應為九十五年九月二十九日」，但依各相關之行
動電話通聯紀錄，顯示實無連繫，尤以上訴人在該日上午八時二
十分即遭警逮捕，如何能於當日下午三、四時許，會和楊秉豪進
行毒品交易？原判決則認定交易時間為同年月「二十六日前之九
月間某日下午十五、十六時許」，當有違法採證及判決理由矛盾
之違誤。(三)、楊秉豪固供稱親見上訴人將伊所交付作為毒品交易
價金之新台幣（下同）一千元，轉交給一位伊不認識之男子等語
，足見尚無從認定上訴人有販賣毒品之營利犯意，原審竟為不同
之認定，顯有證據上理由矛盾之違法；且逕行認定上訴人與該不
詳姓名、綽號「阿偉」之男子係共同正犯，而未就如何認定其相
互間之犯意聯絡、行為分擔之理由，詳加說明，非無理由欠備之
違失云云。惟查：(一)、詢問筆錄之製作，應由行詢問以外之人為
之，固為刑事訴訟法第四十三條之一第二項前段所規定，但僅限
於對犯罪嫌疑人之筆錄，並不包含其人以外之第三人，此觀該法
條文字甚明。而同法第一百五十九條之二所定被告以外之人之警
詢筆錄，於與審判中不符，且具有較可信之特別情況，更為證明
犯罪事實存否所必要之情形，得為證據，則專指被告以外之證人
或鑑定人而言，二法條之規範對象並不相同，不應予以混淆。陳
樺係居於證人之身分，由警員就其名義申辦之行動電話門號，
究竟交予何人使用一節，進行蒐證、調查，以證明上訴人係實際
使用人，供作毒品交易之工具，縱係警員林拱照獨力製成筆錄，
於法並無顯然違誤。又原審未採擷陳正鴻之九十六年八月二十日
偵訊筆錄，作為認定上訴人犯罪之依據，而係採用同年十二月十
二日之偵訊筆錄，則就該未使用之證據資料是否屬於適格證據，
自毋庸贅述。上訴意旨關於此二部分之指摘，顯有誤會。(二)、證
據之取捨及事實之認定，係屬事實審法院自由判斷之職權，此項
職權之行使，倘不違背經驗法則或論理法則，即無違法可言，觀
諸刑事訴訟法第一百五十五條第一項規定甚明，自無許當事人任
憑己意妄指為違法，而資為上訴第三審之適法理由。又供述證據
雖然前後齟齬或彼此稍異，若其基本社會事實之陳述尚無不同，
審理事實之法院仍得本於調查所得之各項證據，予以綜合判斷，
定其取捨，非謂其中一有不符，即應全部不予採信。原判決主要
係依憑上訴人坦承持用0000000000號行動電話SIM 卡
，並交付海洛因給陳正鴻、楊秉豪之部分自白；陳樺、林文勝
一致供稱上揭行動電話門號SIM 卡係上訴人向陳樺購得使用；
陳正鴻、楊秉鴻一致供明撥打上揭行動電話門號，向綽號「不良
」之友人即上訴人購買一千元海洛因之基本社會事實之證言；參
諸林拱照供證原係查獲上訴人施用毒品，恰發現上揭行動電話機
具內留有陳正鴻之手機號碼，乃循線查得陳正鴻，陳正鴻當即直
言向上訴人購買毒品等語之情況，自無誣陷之虞等證據資料，乃
認定上訴人有如原判決事實欄所載之犯行，因而撤銷第一審之科
刑判決，改判適用較有利於上訴人之行為時毒品危害防制條例，
仍論上訴人以共同販賣第一級毒品（累犯）罪刑（依刑法第五十
九條減刑，處有期徒刑十五年二月）。對於上訴人僅坦承上揭部
分自白，而矢口否認犯販賣毒品之重罪名，所為係與陳正鴻、楊
秉豪合資向綽號「阿偉」之人購進海洛因朋分云云之辯解，如何
係飾卸之詞，不足採信，亦據卷內訴訟資料加以指駁、說明。並
敘明楊秉豪翻稱和上訴人合買毒品一節，非但與陳正鴻所供齟齬
，且既未見上訴人出錢，上訴人並係在交易現場立即轉手，不曾
朋分（此部分再詳後述），無非附和迴護之語，不足憑為有利於
上訴人認定之依據。復指出陳正鴻、楊秉鴻雖稱：共向上訴人購
買四、五次毒品，且最後一次係九十五年九月二十九日前之九月
間某日十五、十六時許云云，因上揭行動電話門號之通聯紀錄，
顯示自同年月二十六日上午七時五十六分二十九秒起，至同年月
三十日上午九時五十九分四十八秒止，無與陳正鴻持用之000
0000000號行動電話連繫情形，爰依罪疑唯輕法則，認定
祇有一次交易，時間為上揭二十六日前之九月間某日十五、十六
時許。另載明本件毒品交易之時，現場尚有一綽號「阿偉」之人
，上訴人一面將錢交給「阿偉」，一面自「阿偉」處取得毒品，
轉手給陳正鴻、楊秉豪，既據其三人一致供述，該「阿偉」雖未
到案，亦乏基本資料足供傳證，但既與上訴人同行至約定地點進
行交易，且最後收取價金及交出毒品，當為交易之一方，而交易
前之聯繫、約定時、地、數量、價金與收款、付貨皆由上訴人負
責，上訴人所為並非單純幫助購買毒品或居間仲介買賣，實已參
與販賣毒品之構成要件至明；復衡諸販賣毒品，刑罰嚴竣，檢警
查緝甚嚴，為避免遭警查獲逮捕之風險，販毒者自無可能在毒品
交易現場朋分販毒所得現金，是上訴人雖將收取之款項悉數交予
「阿偉」，仍應認其二人彼此間，互有犯意聯絡及行為分擔。再
於理由貳－二－(七)內，詳加說明認定此毒品交易係基於牟利之販
賣不法作為。所為之事實認定及得心證理由，俱有各項證據資料
在案可稽，自形式上觀察，並不違背客觀存在之經驗法則、論理
法則。且既就各項直接、間接證據加以綜合判斷，堪認事證並無
不明。上訴意旨置原判決已明白論斷之事項於不顧，任憑己意就
屬原審採證認事職權之適法行使，妄指為違法，猶為單純之事實
爭執，殊難認為已具備合法上訴第三審之形式要件。依上說明，
應認其上訴為違背法律上之程式，予以駁回。
據上論結，應依刑事訴訟法第三百九十五條前段，判決如主文。
中    華    民    國  九十九  年    四    月  二十二  日
                      最高法院刑事第十庭
                          審判長法官  花  滿  堂
                                法官  黃  正  興
                                法官  陳  東  誥
                                法官  林  錦  芳
                                法官  洪  昌  宏
本件正本證明與原本無異
                                      書  記  官
中    華    民    國  九十九  年    四    月  二十六  日
                                                      Ｖ

司法院資訊處製作；財團法人民間司法改革基金會備份。
